臺灣桃園地方法院民事判決              100年度訴字第892號
原      告  王慶揚
被      告  王健昌
上列當事人間請求返還車輛事件，本院於民國100 年8 月15日言
詞辯論終結，判決如下：
    主  文
兩造於民國九十六年五月十五日就如附表所示車輛所為贈與之法
律行為，應予撤銷。
被告應將上開車輛之所有權登記（即行車執照之車主）予以塗銷
，並於回復登記為原告所有後將上開車輛返還原告。
訴訟費用由被告負擔。
    事實及理由
一、原告起訴主張伊為被告之父，前於民國96年5 月15日曾贈與
    現金為被告購入如附表所示之車輛。詎料被告受贈上開車輛
    後竟不思感激、虛索無度，時而於酒醉之後對父母暴行相加
    ，且從未照料過問原告生活而未盡法律上扶養之義務。是原
    告爰以起訴狀繕本之送達為撤銷對被告所為上開車輛之贈與
    之法律行為。準此，前開贈與之法律行為既經撤銷，原告自
    得依不當得利之法律關係，請求被告將上開車輛之所有權登
    記（即行車執照之車主）予以塗銷，並於回復登記為原告所
    有後將上開車輛返還原告。並聲明：如主文所示。
二、被告則表示同意原告之請求。
三、按當事人於言詞辯論時為訴訟標的之捨棄或認諾者，應本於
    其捨棄或認諾為該當事人敗訴之判決。民事訴訟法第384 條
    定有明文。查本件原告主張之前開事實，業經被告於本院10
    0 年8 月15日言詞辯論期日當庭表示對原告主張之聲明為認
    諾，有該日言詞辯論筆錄附卷可憑（見本院卷第53頁正面）
    ，依上開規定即應為被告敗訴之判決。
四、次按「受贈人對於贈與人，對於贈與人有扶養義務而不履行
    者，贈與人得撤銷其贈與；直系血親相互間，互負扶養之義
    務；直系血親卑親屬為第一順序履行扶養義務之人；又受扶
    養權利者，以不能維持生活而無謀生能力者為限；前項無謀
    生能力之限制，於直系血親尊親屬不適用之。」民法第416
    條第1 項第2 款、第1114條第1 款、第1115條第1 項第1 款
    、第1117條分別定有明文。再按「贈與撤銷後，贈與人得依
    關於不當得利之規定，請求返還贈與物。」民法第419 條第
    2 項亦有明文規定。查本件原告為被告之直系血親尊親屬，
    有戶籍謄本影本1 份在卷可稽（見本院卷第41頁至第42頁）
    ，且被告對原告並無扶養之事實，亦為被告所自認（見本院
    卷第53頁正面），則原告以被告未盡扶養義務為由，依民法
    第416 條第1 項第2 款之規定撤銷伊將如附表所示之車輛贈
    與予被告之法律行為，洵屬有據，應予准許。又本件原告贈
    與被告上開車輛之法律行為，既經原告撤銷，則被告原取得
    上開車輛所有權之法律上原因即不存在，原告基於不當得利
    之法律關係，請求被告應將上開車輛之所有權登記（即行車
    執照之車主）予以塗銷，並於回復登記為原告所有後將上開
    車輛返還原告，即為有理由。
五、綜上所述，本件原告本於民法第416 條第1 項第2 款規定，
    請求撤銷兩造於96年5 月15日就如附表所示車輛所為之贈與
    行為，被告應將上開車輛之所有權登記（即行車執照之車主
    ）予以塗銷，並於回復登記為原告所有後將上開車輛返還原
    告，為有理由，應予准許。
六、據上論結，本件原告之訴為有理由，依民事訴訟法第78條，
    判決如主文。
中    華    民    國   100    年     8    月    29    日
                      民事第二庭  法  官  高明德
以上正本係照原本作成。
如對本判決上訴，須於判決送達後20日內向本院提出上訴狀。如
委任律師提起上訴者，應一併繳納上訴審裁判費。
中    華    民    國   100    年     8    月    30    日
                                  書記官  崔青菁
  附表：
┌────┬────────┬──────┐
│車牌號碼│5519-RW         │備  註      │
├────┼────────┼──────┤
│廠  牌  │本田            │車籍登記車主│
├────┼────────┤姓名：王健昌│
│出廠年月│2007年5 月      │            │
├────┼────────┤            │
│引擎號碼│K24Z00000000    │            │
├────┼────────┤            │
│原發照日│96年5月17日     │            │
│期      │                │            │
├────┼────────┤            │
│有效日期│102年5月17日    │            │
├────┼────────┤            │
│顏  色  │深灰            │            │
│        │                │            │
└────┴────────┴──────┘